---
title: "Trabajando con ENIA 2018"
author: "Juan Garces"
date: "2023-03-27"
output: html_document
---

```{r setup, include=FALSE}
knitr::opts_chunk$set(echo = TRUE)
```

## Antecedentes

Este documento presenta ejemplos de trabajo con la base de datos de la ENIA 2018 disponible al público en 
<https://www.ine.gob.cl/estadisticas/economia/industria-manufacturera/estructura-de-la-industria>, sección Bases de Datos.

Este desarrollo es estrictamente con fines ilustrativos, las salidas no corresponden a estadísticas oficiales, y los resultados son elaboración propia del autor a partir del trabajo con las bases de datos.




## Lectura de Bases de datos

La base de datos de la ENIA 2018 está disponible en formato MS Access y csv. En esta instancia, utilizaremos el formato csv.

```{r Lectura BD, message=TRUE, warning=TRUE, include=FALSE, paged.print=TRUE}

library(tidyverse)

base_enia_2018 <- read.delim("https://www.ine.gob.cl/docs/default-source/estructura-de-la-industria/bbdd/encuesta-nacional-industrial-anual/csv/base-enia-2018.csv")

```


El descriptor de la base de datos está aquí <https://www.ine.gob.cl/docs/default-source/estructura-de-la-industria/metadatos/encuesta-nacional-industrial-anual/descritpor-de-campos/descriptor-de-variables-enia-2018.xlsx>


Veamos las caracteristicas de algunas variables

```{r HEAD ENIA, echo=TRUE, message=TRUE, warning=TRUE, paged.print=TRUE}
str(base_enia_2018)
```

## Insumos importantes

El descriptor de la base de datos está aquí <https://www.ine.gob.cl/docs/default-source/estructura-de-la-industria/metadatos/encuesta-nacional-industrial-anual/descritpor-de-campos/descriptor-de-variables-enia-2018.xlsx>

Instructivo de uso de la Base de datos (ENIA 2019) está aquí: <https://www.ine.gob.cl/docs/default-source/estructura-de-la-industria/manuales/encuesta-nacional-industrial-anual/documentos/instructivo-de-uso-de-base-de-datos-enia-2019.pdf>

El formulario de la ENIA 2018 está aquí <https://www.ine.gob.cl/docs/default-source/estructura-de-la-industria/formularios/encuesta-nacional-industrial-anual/formularios-y-anexos-2018.zip>.

## Moneda en que lleva la contabilidad

Según el descriptor de variables, la pregunta sobre moneda en que lleva contabiliudad es `A005`.

Veamos qué resulta

```{r echo=TRUE}
moneda_contabilidad<-group_by(base_enia_2018, A005)

moneda_contabilidad<-summarise(moneda_contabilidad, total_casos=n())

moneda_contabilidad
```
De acuerdo con el formulario, el código 4 es pesos y el código 5, por lo tanto hay `r moneda_contabilidad$total_casos[1]` casos que llevan la contabilidad en Miles de pesos y `r moneda_contabilidad$total_casos[2]` que llevan la contabilidad en Miles de dólares.

Analicemos esto en el caso de Biobío.
```{r filtro biobio, echo=TRUE}
enia_biobio<-filter(base_enia_2018, REGION==8)


moneda_contabilidad_biobio<-group_by(enia_biobio, A005)

moneda_contabilidad_biobio<-summarise(moneda_contabilidad_biobio, total_casos=n())

moneda_contabilidad_biobio



```


En el caso de Biobío, se tienen `r moneda_contabilidad_biobio$total_casos[1]` casos que llevan la contabilidad en Miles de pesos y `r moneda_contabilidad_biobio$total_casos[2]` que llevan la contabilidad en Miles de dólares.




## Valor agregado, Valor Bruto y Consumo Intermedio

Veamos si r



