---
title: "Trabajando con ENIA 2018"
author: "Juan Garces"
date: "2023-03-27"
output: html_document
---

```{r setup, include=FALSE}
knitr::opts_chunk$set(echo = TRUE)
```

## Antecedentes

Este documento presenta ejemplos de trabajo con la base de datos de la ENIA 2018 disponible al público en 
<https://www.ine.gob.cl/estadisticas/economia/industria-manufacturera/estructura-de-la-industria>, sección Bases de Datos.

Este desarrollo es estrictamente con fines ilustrativos, las salidas no corresponden a estadísticas oficiales, y los resultados son elaboración propia del autor a partir del trabajo con las bases de datos.

## Lectura de Bases de datos

La base de datos de la ENIA 2018 está disponible en formato MS Access y csv. En esta instancia, utilizaremos el formato csv.

```{r Lectura BD, echo=TRUE, message=TRUE, warning=TRUE, paged.print=TRUE}
base_enia_2018 <- read.delim("https://www.ine.gob.cl/docs/default-source/estructura-de-la-industria/bbdd/encuesta-nacional-industrial-anual/csv/base-enia-2018.csv")

```

## Including Plots

You can also embed plots, for example:

```{r pressure, echo=FALSE}
plot(pressure)
```

Note that the `echo = FALSE` parameter was added to the code chunk to prevent printing of the R code that generated the plot.
